【裁判字號】    99,竹簡,534
【裁判日期】    991129
【裁判案由】    詐欺
【裁判全文】
臺灣新竹地方法院刑事簡易判決      99年度竹簡字第534號
聲  請  人  臺灣新竹地方法院檢察署檢察官
被      告  謝明賢
上列被告因詐欺案件，經檢察官聲請以簡易判決處刑（99年度偵
緝字第535號、第536號），本院判決如下：
    主  文
謝明賢幫助犯共同詐欺取財罪，處有期徒刑月；如易科罰金，
以新臺幣壹仟元折算壹日。又幫助犯共同詐欺取財罪，處有期徒
刑月；如易科罰金，以新臺幣壹仟元折算壹日。應執行有期徒
刑肆月；如易科罰金，以新臺幣壹仟元折算壹日。
    事實及證據理由
一、本件犯罪事實：謝明賢明知行動電話門號之申辦資格並無限
    制，任何人均能自行向電信公司申辦行動電話門號使用，除
    犯罪者為躲避檢警追查外，並無出資購買毫無相關之他人行
    動電話門號之必要，並能預見提供行動電話門號供他人使用
    ，有遭他人利用作為詐騙工具之可能性，竟仍基於縱有人以
    其行動電話門號實施詐欺犯罪亦不違背其本意之幫助詐騙集
    團從事詐欺取財行為的犯罪意思，分別為下列犯行：
（一）謝明賢於民國99年1 月18日前之某日，將其前於98年10月
      28日，在位於臺中市○區○○路170 號之台灣大哥大股份
      有限公司（下稱台哥大電信）南區臺中門市申辦門號0000
      000000號（下稱台哥大門號）行動電話預付卡1 張，在不
      詳地點，以不詳代價，交付予真實姓名年籍不詳之某成年
      詐騙集團成員（下稱某成年人甲）。嗣某成年人甲與其所
      屬之詐騙集團成員取得上開謝明賢所申辦之臺哥大門號後
      ，即共同基於意圖為自己不法所有之犯意聯絡，在蘋果日
      報內刊登臺灣中小企業銀行貸款申辦及聯絡電話為000000
      0000號之虛偽廣告，嗣有黃美玲於99年1 月18日中午某時
      見該報紙廣告，便撥打報載電話即謝明賢所申設之台哥大
      門號與某真實姓名年籍不詳、自稱「陳經理」之成年男性
      詐騙集團成員（下稱「陳經理」）聯絡，該名「陳經理」
      即向黃美玲佯稱申辦貸款需預繳3 個月利息及需收取風險
      管理金云云，致黃美玲信以為真陷於錯誤，因而依指示分
      別於99年1 月20日中午12時2 分許、下午1 時53分許，在
      臺灣中小企業銀行（下稱中小企銀）高雄分行，以臨櫃現
      金無摺存款之方式，各存入新臺幣（下同）58,371元、35
      ,000元至楊信強（所涉幫助詐欺罪嫌，由臺灣臺中地方法
      院另案審理中）所申設之中小企銀沙鹿分行帳號00000000
      000 號帳戶內，旋遭提領一空；復於同日下午某時，再由
      某真實姓名年籍不詳、自稱「陳經理助理」之成年詐騙集
      團成員（下稱「陳經理助理」），向黃美玲佯稱其先前匯
      入之金額遭總行扣住，需再匯5 萬元始可放款云云，黃美
      玲遂依指示於同日下午3 時14分許，在合作金庫商業銀行
      （下稱合作金庫）東高雄分行，以臨櫃現金無摺存款之方
      式，存入5 萬元至楊世吉（所涉幫助詐欺罪嫌，由臺灣臺
      中地方法院另案審理中）所申設之合作金庫大里分行帳號
      00000000000000號帳戶內，旋遭提領一空；又於翌日即99
      年1 月21日上午10時許，另由某真實姓名年籍不詳、自稱
      「高雄總行李主管」之成年詐騙集團成員（下稱「高雄總
      行李主管」）致電黃美玲，向其佯稱需再匯10萬元作風險
      管理云云，黃美玲遂依指示，再至中小企銀高雄分行，以
      臨櫃現金存款之方式，存入10萬元至前揭楊信強所有中小
      企銀沙鹿分行帳戶內，後該名「陳經理」又致電黃美玲，
      向其佯稱會計部門認為10萬元不夠，需再匯10萬元至總行
      會計部楊世吉帳戶，始可與高雄總行李主管對保云云，黃
      美玲遂於同日下午1 時45分，至合作金庫光華分行，以臨
      櫃現金無摺存款之方式，存入10萬元至前揭楊世吉所有合
      作金庫大里分行帳戶內；再由該名「高雄總行李主管」致
      電黃美玲，向其佯稱另須繳納律師事務所違約風險費用20
      萬元，該筆款項會在放款後退回云云，黃玲遂於同日下午
      3 時24分許，至渣打國際商業銀行（下稱渣打銀行）七賢
      分行使用無摺通儲匯款20萬元至黃雯婷（所涉幫助詐欺罪
      嫌，由臺灣高雄地方法院另案審理中）所申設之渣打銀行
      平鎮分行帳號000000000000號帳戶內，均遭提領一空，共
      計遭詐騙54萬3,371 元。嗣黃美玲發覺有異，始悉受騙，
      報警循線查知上情。
（二）謝明賢復基於縱有人以其行動電話門號實施詐欺犯罪亦不
      違背其本意之幫助詐騙集團從事詐欺取財行為的犯罪意思
      ，於98年11月9 日前之某日，將其前於98年10月30日，在
      位於臺中市○區○○路82號之遠傳電信股份有限公司（下
      稱遠傳電信）臺中後站門市所申辦和信電訊門號00000000
      00號（下稱和信門號）行動電話預付卡1 張，在不詳地點
      ，以不詳代價，交付予真實姓名年籍不詳之某成年詐騙集
      團成員（下稱某成年人乙）。嗣某成年人乙與其所屬之詐
      騙集團成員取得上開謝明賢所申辦之和信門號後，即共同
      基於意圖為自己不法所有之犯意聯絡，在蘋果日報內刊登
      貸款申辦及聯絡電話為0000000000號之虛偽廣告，嗣有龐
      敏文於98年11月9 日下午5 時許見該報紙廣告，便撥打報
      載電話即謝明賢所申設之和信門號與某真實姓名年籍不詳
      、自稱「林經理」之成年男性詐騙集團成員（下稱「林經
      理」）聯絡後，復要求龐敏文再依指示致電某真實姓名年
      籍不詳、自稱「李姓主管」之某成年詐騙集團成員（下稱
      「李姓主管」），該名「李姓主管」遂向龐敏文訛稱貸款
      須先匯簽約金云云，致龐敏文信以為真陷於錯誤，因而於
      翌日即同年月10日中午12時許，至臺北縣蘆洲鄉○○路○
      段12號之第一銀行，先後臨櫃匯款49,500元、55,000 元
      ，共計10萬4,500 元至黃誼卉（所涉幫助詐欺罪嫌，另經
      臺灣臺中地方法院於99年7 月6 日以99年度中簡字第1973
      號判決判處拘役50日確定）所申設之第一商業銀行臺東分
      行帳號00000000000 號帳戶內，旋遭提領一空。嗣經龐敏
      文察覺有異，知悉受騙，並報警循線始知上情。
二、案經臺中縣警察局清水分局報告、臺東縣警察局臺東分局報
    告臺灣臺東地方法院檢察署呈請臺灣高等法院檢察署核轉臺
    灣新竹地方法院檢察署偵查後聲請簡易判決處刑。
三、理由：
    被告謝明賢固坦承上揭行動電話預付卡2 張均為其所申辦，
    然矢口否認有何幫助詐欺犯行，辯稱：伊申辦的門號在申辦
    後不久都遺失了，因為卡片內沒有餘額，所以都沒有去掛失
    云云（臺灣新竹地方法院檢察署99年度偵緝字第536 號偵查
    卷，下稱偵查卷一，第15至16頁）。經查：
（一）本件台哥大門號0000000000號、和信門號0000000000號行
      動電話預付卡各1 張均係被告謝明賢分別向台哥大電信、
      遠傳電信申辦使用等情，除據被告謝明賢上開所為之供述
      外，亦有台灣大哥大股份有限公司99年4 月26日法大字第
      099057974 號函暨檢附被告謝明賢於98年10月28日親自申
      辦之行動電話預付卡申請書影本、基本資料查詢單各1 份
      及遠傳電信股份有限公司函覆被告謝明賢於98年10月30
      日親自申辦之和信電訊行動電話預付卡申請書影本等資料
      在卷可稽（見臺灣新竹地方法院檢察署99年度偵字第2644
      號偵查卷，下稱偵查卷二，第70至72頁；臺灣新竹地方法
      院檢察署99年度偵字第4240號偵查卷，下稱偵查卷三，第
      10至12頁）。又被害人黃美玲見前揭貸款廣告後，係撥打
      報載之聯絡電話即被告謝明賢所申辦之台哥大門號000000
      0000號與該名「陳經理」聯繫、被害人龐敏文見前揭貸款
      廣告後，係撥打報載之聯絡電話即被告謝明賢所申辦之和
      信門號0000000000號與該名「林經理」聯繫等情，除有被
      害人黃美玲、龐敏文分別於警詢中指述明確外（見偵查卷
      二第11至12頁、臺東縣警察局臺東分局刑案偵查卷宗，下
      稱臺東警卷第12至13頁），尚有前揭台哥大門號00000000
      00號、和信門號0000000000號之通聯調閱查詢單暨雙向通
      聯記錄各1 份附卷可佐（見偵查卷二第39至41頁、臺東警
      卷第28至33頁）。又被害人黃美玲受詐騙後，存入共計19
      萬3,371 元至另案被告楊信強所有上開中小企銀沙鹿分行
      帳戶內、又存入共計15萬元至另案被告世吉所有上開合作
      金庫大里分行帳戶內、又匯款20萬元至另案被告黃雯婷所
      有上開渣打銀行平鎮分行帳戶內；被害人龐敏文受詐騙後
      ，匯款共計10萬4,500 元至另案被告黃誼卉所申設之第一
      商業銀行臺東分行帳號00000000000 號帳戶內等情，除經
      被害人黃美玲、龐敏文等人分別於警詢時指述明確外，亦
      有被害人黃美玲提供之臺灣中小企業銀行存款憑條影本3
      紙及合作金庫銀行存款憑條2 紙、被害人龐敏文提供之第
      一商業銀行存款存根聯影本2 紙，且有臺灣中小企業銀行
      沙鹿分行99年1 月28日99沙鹿字第0049號函暨檢附另案被
      告楊信強所有帳號00000000000 號帳戶之開戶基本資料及
      帳戶往來明細表各1 份、合作金庫商業銀行大里分行99年
      2 月6 日合金大里存字第099000594 號函暨檢附另案被告
      楊世吉所有帳號00000000000000號帳戶之開戶基本資料及
      交易明細資料表各1 份、臺灣高雄地方法院檢察署99年度
      偵緝字第1786號起訴書1 份、另案被告黃誼卉第一商業銀
      行臺東分行所有帳號00000000000 號帳戶印鑑卡及交易明
      細表影本各1 份在卷可參（偵查卷二第24至26、31至35
      、62至63頁，本院99年度竹簡字第534 號卷第15至16頁，
      臺東警卷第18至23頁）。另有內政部警政署反詐騙諮詢專
      線紀錄表、高雄市政府警察局苓雅分局三多路派出所受理
      詐騙帳戶通報警示簡便格式表、受理各類紀錄表、受理刑
      事案件三聯單、內政部警政署反詐騙案件紀錄表、臺北縣
      警政署蘆洲分局蘆洲派出所受理刑事案件報案三聯單、受
      理各類案件紀錄表、受理詐騙帳戶通報警示簡便格式表、
      金融機構聯防機制通報單等資料足佐（見偵查卷二第60至
      61、64至65頁，臺灣臺東地方法院檢察署99年度聲拘字第
      9 號，下稱偵查卷四，第17至21頁）。是認前揭某成年人
      甲、自稱「陳經理」、「陳經理助理」、「高雄總行李主
      管」等成年人與其所屬詐騙集團成員，確有以被告謝明賢
      所申辦之台哥大門號作為渠等詐欺取財犯行而供作聯絡被
      害人黃美玲之用；另前揭某成年人乙、自稱「林經理」、
      「李姓主管」等成年人與其所屬詐騙集團成員確有以被告
      謝明賢所申辦之和信門號作為渠等詐欺取財犯行而供作聯
      絡被害人龐敏文之用無訛。
（二）被告謝明賢雖執前詞置辯，惟查：
  １、被告謝明賢先後於99年10月28日及同年月30日分別申辦上
      開行動電話預付卡共2 張，僅間隔2 日，又於短期內將上
      開行動電話預付卡2 張均遺失，且對於前開門號行動電話
      預付卡2 張究係於何時、何地遺失一節，自始均無從明確
      說明，已非無疑。被告謝明賢雖稱行動電話預付卡內無餘
      額故未辦理掛失云云，然一般人若係不慎遺失行動電話門
      號，為免該門號遭不法之徒盜用危及己身財產權益或受不
      測損害，當即刻向電信公司申請停話，縱然該門號係屬預
      付卡亦因如此，惟被告謝明賢於遺失上開行動電話預付卡
      2 張後均並未辦理掛失停話，顯見被告謝行賢就行動電話
      門號是否遭他人撿拾盜用一節，毫不以為意，有悖常情。
      又常人遺失行動電話預付卡，遭人撿拾盜打門號雖時有聽
      聞，然恰巧為詐欺集團成員撿拾，或恰為有心人撿拾轉賣
      詐欺集團使用，依首開說明之一般經驗法則及吾人之日常
      生活經驗，機率則遠遠較小。本案被告謝明賢係於98年10
      月28日申辦本件台哥大門號使用，而參以被害人黃美玲上
      開指述，被告黃美玲係於99年1 月18日即見本件台哥大門
      號刊登於報紙上，因而撥打本件台哥大門號申辦貸款，期
      間相隔亦僅2 月有餘，倘非被告謝明賢將本件台哥大門號
      之行動電話預付卡提供詐欺集團使用，該詐欺集團又如何
      確信本件台哥大門號係屬正常使用，而將本件台哥大門號
      刊登於該不實之貸款廣告？另觀諸被害人龐敏文上開指述
      內容，被害人龐敏文係於98年11月18日即見蘋果日報刊登
      之貸款廣告係以為0000000000號電話號碼作為聯絡電話，
      意即被告謝明賢於98年10月30日申請本件和信門號行動電
      話預付卡後，該門號於98年11月18日前即遭詐欺集團使用
      而刊登於報紙上，其間相距僅約15日，倘謂該門號一經遺
      失即遭詐欺集團撿拾取得使用，實在過於巧合。而被告謝
      明賢於不到3 月之短期內遺失2 張行動電話預付卡，竟又
      均由詐騙集團拾獲並用以行騙他人之情事，如此之巧合，
      實與常情有違。是被告謝明賢前揭所辯顯屬卸責之詞，要
      無足採。
  ２、按刑法上之故意，可分為確定故意與不確定故意，所謂「
      不確定故意」，係指行為人對於構成犯罪之事實，預見其
      發生而其發生並不違背其本意者，刑法第13條第2 項定有
      明文。查現今社會個人申請行動電話門號使用並無限制，
      而「預付卡」、「易付卡」、「易通卡」、「行動會員卡
      」等以購買一定金額之點數，作為撥打電話所用話資之行
      動電話門號類型更因具申請簡便，且不易追查持用人之真
      實姓名資料等特性，而常為詐騙集團作為詐欺不特定民眾
      所用之工具，又依其社會經驗，應有相當之智識程度可預
      見將其所申辦之行動電話預付卡交付與不相識之人使用，
      有被犯罪集團利用作為詐財犯罪工具之虞，業經新聞及電
      視等大眾傳播系統多所報導，政府亦宣導民眾注意防範，
      被告謝明賢交付上開門號行動電話預付卡2 張時，均業已
      年滿53歲、身心健全、智識程度為一般程度之成年人，並
      非年幼無知或與社會隔絕之人，依其智識能力及社會生活
      經驗，對於將自己申辦之行動電話門號預付卡交予不相識
      之人，該門號預付卡將有可能會被利用作為實行犯罪行為
      之工具一事應有所預見，其竟仍執意將所申辦之臺灣大哥
      大及和信電訊預付卡供他人使用，對於他人持以犯罪之事
      實，自不違背其本意，已符合前開「不確定故意」之要件
      。
（三）再按刑法上之幫助犯，係指以幫助之意思，對於正犯資以
      助力，而未參與實施犯罪之行為者而言。查被告謝明賢將
      其申辦前揭台哥大門號、和信門號之行動電話預付卡分別
      提供予某成年甲、某成年人乙之行為，均屬詐欺取財構成
      要件以外之行為，則被告謝明賢應屬以幫助之意思，參與
      詐欺取財構成要件以外之行為，均應以詐欺取財之幫助犯
      論。
（四）綜上所述，被告謝明賢所辯顯不合常理，應屬臨訟諉卸之
      詞，洵不足採，本件事證明確，被告謝明賢所涉2次幫助
      詐欺犯行均堪認定，應予依法論科。
四、論罪及科刑：
（一）論罪：按前揭某成年人甲、自稱「陳經理」、「陳經理助
      理」、「高雄總行李主管」等成年人與其所屬詐騙集團成
      員，共同基於意圖為自己不法所有之犯意聯絡，以申辦貸
      款之詐騙手段，引誘被害人黃美玲陷於錯誤，並如前揭犯
      罪事實欄（二）所示之時間、電點、金額，分別存入或匯
      款至另案被告楊信強、楊世吉、黃雯婷前揭分別所申設之
      銀行帳戶內等情，是核某成年人甲、自稱「陳經理」、「
      陳經理助理」、「高雄總行李主管」等成年人與其所屬詐
      騙集團成員成年人所為，均係犯刑法第339條第1項之詐欺
      取財罪；另前揭某成年人乙、自稱「林經理」、「李姓主
      管」等成年人與其所屬詐騙集團成員，共同基於意圖為自
      己不法所有之犯意聯絡，亦以申辦貸款之詐騙手段，引誘
      被害人龐敏文陷於錯誤，並如犯罪事實欄（三）所示於之
      時間、地點、金額，匯款至另案被告黃誼卉前揭所申設之
      帳戶內等情，是核某成年人乙、自稱「林經理」、「李姓
      主管」等成年人與其所屬詐騙集團成員所為，均係犯刑法
      第339條第1項之詐欺取財罪。次第：
  １、某成年人甲、自稱「陳經理」、「陳經理助理」、「高雄
      總行李主管」等成年人，等成年人就上開犯罪事實欄（二
      ）之詐欺取財犯行，有犯意聯絡及行為分擔，為共同正犯
      ；某成年人乙、自稱「林經理」、「李姓主管」等成年人
      就上開犯罪事實欄（三）之詐欺取財犯行，有犯意聯絡及
      行為分擔，亦為共同正犯。
  ２、被告謝明賢基於分別幫助上述某成年人甲、某成年人乙與
      其等分別所屬詐騙集團成員向他人詐欺取財之犯意，將其
      申辦之台哥大門號0000000000號、和信門號0000000000號
      行動電話預付卡各1 張分別供予某成年人甲、某成年人乙
      與渠等分別所屬詐騙集團成員供作詐財之用，核其所為，
      均係犯幫助犯刑法第339 條第1 項之詐欺取財罪，並均應
      依刑法第30條第2 項之規定減輕其刑。
  ３、又被告謝明賢2次提供行動電話預付卡資料分別予某成年
      人甲及某成年人乙之犯行，其犯意各別，時間、地點、被
      害人均不同，應予分論併罰之。
（二）量刑：爰審酌被告謝明賢前有侵占之刑事記錄，有臺灣高
      等法院被告前案紀錄表1 份可稽，雖不構成累犯，足徵其
      素行尚可，被告謝明賢得以知悉所提供之行動電話預付卡
      將遭人供做詐欺取財之工具，竟任將其所有之行動電話預
      付卡交付予不法份子使用，非惟幫助詐騙者遂行詐財目的
      ，同時使詐財者得以隱匿其真實身分，降低遭查獲之風險
      ，助長犯罪之猖獗，破壞社會秩序甚鉅，且犯後飾詞狡辯
      否認犯行，雖經被害人龐敏文表示不予求償，有本院99
      年10月20日公務電話紀錄表1 紙足佐（見本院99年度竹簡
      字第534 號刑事卷宗第13頁），然與被害人黃美玲調解未
      果等一切情狀，爰分別量處如主文所示之刑，併均諭知易
      科罰金之折算標準，以示懲儆。
五、依刑事訴訟法第449 條第1 項前段、第454 條第1 項，刑法
    第339條第1項、第30條第1項前段、第2項、第51條第5款、
    第41條第1項前段、第2項，刑法施行法第1條之1第1項、第2
    項前段，逕以簡易判決處刑如主文。
中    華    民    國    99    年    11    月    29    日
                    新竹簡易庭法  官  劉兆菊
以上正本證明與原本無異。
如不服本判決應於收受本判決後10日內向本院提出上訴書狀，上
訴書狀應敘述具體理由。上訴書狀未敘述上訴理由者，應於上訴
期間屆滿後20日內補提理由書狀於本院「切勿逕送上級法院」。
中    華    民    國    99    年    11    月    29    日
                              書記官  林兆嘉
附錄本案論罪科刑實體法條全文：
刑法第339 條第1 項：
意圖為自己或第三人不法之所有，以詐術使人將本人或第三人之
物交付者，處5 年以下有期徒刑、拘役或科或併科1,000 元以下
罰金。

司法院資訊處製作；財團法人民間司法改革基金會備份。
